【裁判字號】    97,交抗,440
【裁判日期】    970430
【裁判案由】    違反道路交通管理處罰條例
【裁判全文】
臺灣高等法院交通事件裁定             97年度交抗字第440號
抗告人即異議人
即受處分人    甲○○
上列抗告人因違反道路交通管理處罰條例案件，不服臺灣板橋地
方法院97年度交聲字第342號，中華民國97年3月17日所為裁定（
原處分案號：北監自裁字裁40-C00000000號）提起抗告，本院裁
定如下：
    主  文
抗告駁回。
    理  由
一、甲○○於民國九十五年六月二十九日十時許，駕駛車號ＤＺ
    —五六一六號自小客車，行經臺北縣五股鄉○○○路與疏洪
    八路口時，因「肇事致人受傷逃逸」，由臺北縣政府警察局
    蘆洲分局交通分隊員警當場查獲，以受處分人違反道路交通
    管理處罰條例第六十二條第三項規定當場舉發。復經原處分
    機關即交通部公路總局臺北區○○○○道路交通管理處罰條
    例第六十二條第四項前段規定，對異議人裁處吊銷駕駛執照
    一年，並依同條例第六十七條第三項為一年內禁考之處分。
二、本件原裁定以抗告人於前揭時、地，駕駛車號ＤＺ—五六一
    六號自小客車，因有肇事致人受傷逃逸之行為，違反道路交
    通管理處罰條例第六十二條第三項之規定，經臺北縣政府警
    察局蘆洲分局交通分隊執勤員警依法掣單舉發等情，業據異
    議人坦承不諱，復有臺北縣政府警察局北縣警交字第Ｃ00
    000000號舉發違反道路交通管理事件通知單影本、交
    通部公路總局臺北區監理所北監自裁字裁四０－Ｃ0000
    0000號違反道路交通管理事件裁決書影本各一份附卷可
    稽，足認其確有致人受傷逃逸之交通違規行為無訛。而前開
    肇事致人受傷逃逸之行為，因同時涉犯刑法第一百八十五條
    之四之公共危險罪，業經原審法院於九十六年八月二十八日
    以九十六年度交簡上字第五六號判決判處有期徒刑六月，減
    為有期徒刑二月確定，有上開刑事判決書及臺灣高等法院被
    告前案紀錄表各一份在卷可參。異議人確有前揭違規行為，
    原處分機關裁處吊銷異議人駕駛執照一年，乃裁罰性之不利
    處分，係為達嚇阻駕駛人於肇事致人受傷後逃逸之不法行為
    ，維護道路交通用路權人生命、身體安全法益之目的，依行
    政罰法第二十六條但書之規定，仍得裁處之，與刑事處罰尚
    不生一事不二罰之問題。揆諸前開規定及說明，原處分機關
    之裁處並無違法之處，是本件聲明異議為無理由，駁回異議
    之聲明。
三、抗告意旨略以：本案係被告歐宗憲酒後駕車撞上抗告人之後
    車保險桿，換言之，撞車的人（肇事者）係酒後駕駛之歐宗
    憲，被撞的被害人係抗告人，質言之，本案係被害人（抗告
    人）逃逸。並無被害人不能逃逸之法律規定云云。
四、惟按汽車駕駛人駕駛汽車肇事致人受傷或死亡，應即採取救
    護或其他必要措施，並向警察機關報告，不得駛離，道路交
    通管理處罰條例第62條第1項規定甚詳。抗告人駕駛自用小
    客車沿臺北縣五股鄉○○○路往疏洪二路方向行駛，在接近
    該二道路交岔路口處，適有歐宗憲酒後騎乘普通重型機車，
    沿同路段同向行駛，不慎碰撞前方由抗告人甲○○駕駛之上
    揭小客車車尾，致歐宗憲倒地受傷（參見卷附原法院96年度
    交簡上字第56號刑事判決），抗告人坦承並未下車察看採取
    任何救護或為必要之安全措施，亦無報警處理，隨即駕車離
    開現場。按肇事逃逸，係以處罰肇事後逃逸之駕駛人為目的
    ，促使駕駛人於肇事後能對被害人即時救護或其他必要措施
    ，以減少因延誤就醫致生無謂傷亡，是該罪之成立只以行為
    人有駕駛動力交通工具肇事，致人死傷而逃逸之事實為已足
    ，至行為人對肇事有無過失及其離去之原因為何，則非所問
    （最高法院93年度臺上字第5699號判決及92年度臺上字第
    6541號判決意旨可資參照）。從上述最高法院判決意旨可知
    ，係抗告人所駕駛之自用小客車，與歐宗憲騎乘之機車肇事
    ，抗告人即需下車即時救護或為其他安全措施，或報警處理
    ，既不以對肇事有無過失及離去現場是何原因為區別，則抗
    告意旨所稱抗告人是被撞的；歐宗憲酒後駕車撞前車，方是
    肇事者；抗告人是被害人沒有不能逃的規定云云，係誤解道
    路交通管理處罰條例第62條第1項規定之意趣，不明其立法
    理由所致，抗告非有理由，應予駁回。
綜上所述，應依道路交通案件處理辦法第26條，刑事訴訟法第41
2條，裁定如主文。
中    華    民    國    97    年    4     月    30    日
                  刑事第五庭  審判長法  官  吳  敦
                                    法  官  張傳栗
                                    法  官  陳春秋
以上正本證明與原本無異。
不得再抗告。
                                    書記官  鄒賢英
中    華    民    國    97    年    4     月    30    日


司法院資訊處製作；財團法人民間司法改革基金會備份。
